臺灣高等法院民事裁定
109年度抗字第1392號
抗  告  人  林維斌  



上列抗告人因與相對人曾志台間債務人異議之訴事件，對於中華
民國109年9月18日臺灣臺北地方法院109年度訴字第250號所為裁
定提起抗告，本院裁定如下： 
    主  文
抗告駁回。
抗告費用由抗告人負擔。
    理  由
一、按因財產權訴訟向第二審法院上訴者，應依民事訴訟法第77
    條之16第1項規定繳納裁判費，此為必備之程式。是上訴人
    提起第二審上訴，如未繳納裁判費，原第一審法院應定期間
    先命其補正，逾期仍未補正者，應以裁定駁回之，此觀同法
    第442條第2項規定即明。
二、本件抗告人與相對人曾志台間債務人異議之訴事件，經原法
    院於109年7月31日以109年度訴字第250號判決抗告人敗訴（
    見本院卷第19-24頁）；抗告人不服，於同年8月25日提起上
    訴（見本院卷第25頁），惟未據繳納裁判費；原法院乃於10
    9年8月28日裁定命抗告人於收受裁定後5日內，補繳第二審
    裁判費新臺幣4140元，抗告人並於同年9月2日收受上開補費
    裁定，有該補費裁定及送達證書在卷可稽（見本院卷第31頁
    、第33頁）。詎抗告人未遵期繳納，亦有原法院及本院收費
    答詢表查詢可稽（見本院卷第35頁、第37頁、第39頁）。則
    原法院以抗告人逾期未補正，認其上訴不合法，予以裁定駁
    回，於法並無違誤。
三、抗告人之抗告意旨雖略以：伊一人獨居在臺南市白河區關子
    嶺深山，交通不便，且跌倒後左膝開刀，左肩裝置人工關節
    ，行動不便，因而未能按期繳納裁判費，原法院未依民事訴
    訟法第162條扣除在途期間，即駁回其上訴，並不合理，爰
    求予廢棄原裁定云云。然查：
　㈠按當事人不在法院所在地住居者，計算法定期間，應扣除其
    在途期間，民事訴訟法第162條第1項前段固定有明文。惟民
    事訴訟法第162條第1項所謂應扣除在途期間計算之法定期間
    ，係僅指同法所規定訴訟關係人應為一定訴訟行為之期間而
    言，即不變期間（例如上訴期間、抗告期間）與通常法定期
    間（例如聲請回復原狀之期間、證人及鑑定人請求日費或旅
    費之期間）始足當之（最高法院43年台上字第850號民事判
    例意旨參照）。至審判長命當事人補繳裁判費所定之期間，
    並非法定期間，不適用民事訴訟法第162條之規定，故除定
    期間之裁定，明示扣除在途期間計算者，可認在途期間為其
    所定期間之一部外，不得扣除在途期間計算（最高法院29年
    渝抗字第184號民事判例意旨參照）。
　㈡本件抗告人主張其獨居深山，交通與行動均有不便，因而未
    能遵期補正云云，固提出國立成功大學醫學院附設醫院中文
    診斷證明書為證（見本院卷第11頁）。惟現今裁判費支付方
    式多元，抗告人均可就近至便利商店或以匯款方式遠端繳納
    裁判費，尚不得以其交通或行動不便為由，而不遵期補正。
    又原法院命抗告人補正裁判費所定期間，依照前揭說明，並
    非法定期間，自無從適用民事訴訟法第162條規定，扣除在
    途期間計算。從而，抗告意旨指摘原裁定不當，聲明廢棄，
    為無理由，應予駁回。
四、據上論結，本件抗告為無理由。爰裁定如主文。 　　
中　　華　　民　　國　　109 　年　　10　　月　　30　　日
  　　　　　　　　民事第九庭  
  　                    審判長法  官  楊絮雲   
                              法  官  張宇葭
                              法  官  郭顏毓
正本係照原本作成。
不得再抗告。
中　　華　　民　　國　　109 　年　　10　　月　　30　　日

    　　　　　　　　　　　　　書記官  馬佳瑩